【裁判字號】    98,交聲,3181
【裁判日期】    981026
【裁判案由】    違反道路交通管理處罰條例聲明異議
【裁判全文】
臺灣臺北地方法院交通事件裁定        98年度交聲字第3181號
原處分機關  交通部公路總局臺北區監理所
受處分人    甲○○
上列受處分人因違反道路交通管理處罰條例案件，對於交通部公
路總局臺北區監理所中華民國98年8月13日所為之處分（原處分
案號：北監自裁字第裁40-CG0000000號），聲明異議，本院裁定
如下：
    主  文
異議駁回。
    理  由
一、按汽車駕駛人，行車速度，超過規定之最高時速者，處新臺
    幣（下同）1,200 元以上2,400 元以下罰鍰，並記違規點數
    1 點，道路交通管理處罰條例第40條第1 項、第63條第1 項
    第1款 分別定有明文。次按「汽車駕駛人之行為有經以科學
    儀器取得證據資料證明其行為違規，當場不能或不宜攔截製
    單舉發者，得逕行舉發。」、「第1 項逕行舉發，應記明車
    輛牌照號碼、車型等可資辨明之資料，以汽車所有人為被通
    知人製單舉發。」，同條例第7 條之2 第1 、4 項亦分別有
    明定。是汽車駕駛人如有行車速度超過規定之最高時速未滿
    20公里以上之違規行為經警舉發，並於舉發通知單上所載之
    應到案日期前到案聽候裁決或提出申訴，經主管機關調查後
    仍認定前揭違規行為屬實者，依道路交通管理處罰條例第40
    條第1 項、第63條第1 項第1 款、違反道路交通管理事件統
    一裁罰基準及處理細則（下稱處理細則）第44條第1 項、違
    反道路交通管理事件統一裁罰基準表（下稱基準表）之規定
    ，須對該汽車駕駛人（汽車所有人）處以1,600 元之罰鍰，
    並記違規點數1 點。
二、異議人即受處分人甲○○駕駛曾翠蓮所有車牌號碼A3-5513
    號自用小客車於民國98年5 月3 日12時11分許，於臺北縣新
    店市○○路550 號 (往北市方向)， 經臺北縣政府交通警察
    大隊（下稱原舉發機關）於該處設置之移動式雷射測速照相
    儀器測得有「限速60公里、經測速時速75公里、超速15公里
     ( 未 滿20公里)」 之違規，依道路交通管理處罰條例第40
    條第1項 之規定舉發受處分人違規，嗣經原處分機關調查之
    結果，仍認為受處分人有上開之違規，依前述條例、處理細
    則及基準表之規定，裁處罰鍰1,600 元併記違規點數1 點。
三、聲明異議意旨略以：因當時從中安大橋新店往台北方向下橋
    ，內側車道尚無「限速60公里」標誌，是近期才裝設，違規
    當時並無該限速標誌等云云。
四、經查，按行車速度，依速限標誌或標線之規定，無速限標誌
    或標線者，應依下列規定：一、行車時速不得超過50公里。
    但在未劃設車道線、行車分向線或分向限制線之道路，或設
    有快慢車道分隔線之慢車道，時速不得超過40公里，道路交
    通安全規則第93第1 項第1 款定有明文。又按道路交通管理
    處罰條例第7 條之2 規定之立法意旨，測速警示標誌之設置
    係為預促駕駛人注意減速，避免因速限或警示標誌距離舉發
    地點過短，使駕駛人反應不及而無從依速限行駛所而設，以
    期駕駛人在避免受罰之心理下，達到依行車速限駕駛進而維
    護行車安全之最大效益，況道路交通管理處罰條例之規定，
    係基於社會大眾用路安全及避免發生事故等目的而訂定，駕
    駛人駕駛車輛即應遵守各該規定以保障自身及他人交通安全
    ，是警告標示之設置，其作用僅在事前再次提醒駕駛人注意
    行車速限，尚非謂如有違反，駕駛人超速行駛之違規行為即
    應不罰，故若有超速行駛之違規行為仍應受罰。異議人於98
    年5 月3 日12時11分許，於前揭時地，有駕駛前開自用小客
    車，以時速75公里之車速行駛，而有「限速60公里，經測速
    時速74公里，超速14公里未滿20公里」之違規行為等情，為
    異議人所不爭執，並有舉發通知單1 紙及採證照片1 幀在卷
    可佐，此部分事實應堪認定。異議人雖以限速標誌，是近期
    才裝設，違規當時並無該限速標誌等詞置辯，惟依上述，駕
    駛人開車應遵守交通速限，除為法定之義務外，更為最基本
    之交通常識與行車道德，自不得因主管機關未設限速或測速
    警示標誌而得任意超速，是異議人所辯並無理由，為本院所
    不採。
五、綜上，堪認異議人確有本案超速行駛之違規事實無疑，原處
    分機關依據道路交通管理處罰條例第40條規定，裁處異議人
    1,600 元罰鍰，並依同條例第63條第1 項第1 款（裁決書漏
    載第1 款）記違規點數1 點，並無違誤，本件聲明異議核無
    理由，應予駁回。
據上論斷，應依道路交通案件處理辦法第19條，裁定如主文。
中    華    民    國    98    年    10    月  26      日
                  交通法庭法  官  楊台清
以上正本證明與原本無異。
如不服本裁定，應於裁定送達後5日內向本院提出抗告狀。
                          書記官  劉子豪
中    華    民    國    98    年    10    月    26    日


司法院資訊處製作；財團法人民間司法改革基金會備份。
